臺灣桃園地方法院交通事件裁定　　　　 93年度交聲字第600號
原處分機關　交通部公路總局新竹區監理所中壢監理站
異　議　人
即受處分人　甲○○原名雨愛芬.
上列受處分人因違反道路交通管理處罰條例案件，對交通部公路
總局新竹區監理所中壢監理站民國93年11月15日所為之壢監裁字
第裁53-D1A067949號，聲明異議，本院裁定如下：
        主  文
原處分撤銷。
甲○○不罰。
        理  由
一、原舉發及處分意旨略以：異議人即受處分人甲○○（原名雨
    愛芬）於民國（下同）92年12月25日20時42分許，駕駛其所
    有之Z9-5426 號自用一般小客車，於汽車行駛中未繫安全帶
    ，行經桃園縣中壢市○○路101 號前時，為在該處執勤之桃
    園縣政府警察局交通隊中壢分隊員警袁華春攔截並認受處分
    人違反道路交通管理處罰條例第31條第1 項規定而掣單舉發
    ，並將舉發通知單交受處分人簽收，惟受處分人拒絕簽收，
    員警遂於舉發通知單上載明受處分人拒絕簽收之事由而視為
    受處分人已收受該舉發通知單，本件受處分人未於應到案日
    期即93年1 月10日前繳納罰鍰或到案聽候裁決，原處分機關
    遂於93年11月15日認受處分人有上開違規行為，逕依道路交
    通管理處罰條例第31條第1 項、第9 條第1 項及違反道路交
    通管理事件統一裁罰基準表之規定，裁處受處分人罰鍰新台
    幣（下同）1500元等語。
二、聲明異議意旨略以：受處分人甲○○於舉發時間依約前往火
    車站前接友人，遂停靠路邊撥打手機聯絡友人說明地點位置
    ，此時員警即過來開單，伊並無任何違規行為，原處分機關
    未查，逕予裁決，於法未合，爰聲明異議等語。
三、按犯罪事實應依證據認定之，無證據不得認定犯罪事實，刑
    事訴訟法第154 條第2 項定有明文。次按法院受理有關交通
    事件，準用刑事訴訟法之規定，復為道路交通管理處罰條例
    第89條前段所明定，是最高法院76年台上字第4986號判例「
    認定犯罪事實所憑之證據，雖不以直接證據為限，間接證據
    亦包括在內，然而無論直接或間接證據，其為訴訟上之證明
    ，須於通常一般之人均不致有所懷疑，而得確信其為真實之
    程度者，始得據為有罪之認定，倘其證明尚未達到此一程度
    ，而有合理之懷疑存在時，事實審法院復已就其心證上理由
    予以闡述，敘明其如何無從為有罪之確信，因而為無罪之判
    決，尚不得任意指為違法。」所揭示刑事訴訟法上法院認定
    事實之最重要原則之一─即認定被告有罪，就該有罪事實不
    能有任何之合理懷疑存在之原則於法院審理行為人違反道路
    交通管理處罰條例案件時，當有其適用。易言之，法院於審
    理行為人違反道路交通管理處罰條例案件，當踐行完畢調查
    證據之程序後，為事實之認定時，如就原處分機關所認定之
    行為人違規之事實仍有合理之訴訟上懷疑，而無法百分之百
    確信行為人確有該當於道路交通管理處罰條例各該處罰條文
    之構成要件事實時，即應依訴訟上之待證事實「倘有懷疑，
    則從被告之利益作解釋」之證據法則，作對受處分人有利之
    認定。
四、訊據受處分人甲○○固不否認有於舉發時間駕駛其所有之Z9
    -5426 號自用一般小客車行經舉發地點，惟堅決否認有何違
    反道路交通管理處罰條例前揭規定之行為，辯稱：伊當時係
    將車停靠路邊，而非於行駛中狀態等語。經查：本院依職權
    傳訊證人即本件舉發之桃園縣政府警察局交通隊中壢分局員
    警袁華春證稱：「（問：你還記得當時開單的事情經過？）
    時間太久，我不記得。」、「（問：一般你們所舉發未繫安
    全帶的情形是如何舉發？）我是騎著機車在中壢火車站的圓
    環那邊繞，勸導違規停車的駕駛人離開，我在執行職務的時
    候，發現當事人未繫安全帶，我騎到旁邊駕駛人座那邊示意
    請他靠路邊停車，告訴他違規事項，請他出示證件予以舉發
    ，但是本件我不記得情形，一般路邊停車的車輛，我們不會
    去舉發。」等語，既證人對於本件舉發當時情形已不復記憶
    ，則受處分人所駕駛之車輛係處於行駛抑或停靠路邊狀態，
    已非無疑，且據證人所言，伊係騎機車在中壢火車站圓環附
    近巡邏而舉發，衡情火車站附近交通流量龐大，證人所舉發
    受處分人所有之車輛是否為其於騎車當時所見確係於行駛中
    未繫安全帶者，已非無疑，實難單憑員警之舉發，據以認定
    受處分人有前揭違規之行為，受處分人所辯，尚非無據，且
    本件亦無異議人違規照片可資參照，復查無其他積極證據足
    以證明受處分人所有之車輛有前揭違規之行為，依前揭訴訟
    上之待證事實「倘有懷疑，則從被告之利益作解釋」之證據
    法則，自應作對受處分人有利之認定，認異議人所為上開辯
    解為屬可採。
五、綜上所述，原處分機關所認定受處分人有前開違反道路交通
    管理處罰條例之違規事實，證據已有不足，且本院亦查無其
    他積極證據足資證明受處分人確有為前揭違規行為，原處分
    機關不查，逕對受處分人為前開裁決，自難認為允當，本件
    應認受處分人之異議為有理由，自應由本院將原處分撤銷，
    改諭知受處分人不罰，以資適法。
據上論斷，應依道路交通案件處理辦法第20條前段，裁定如主文
。
中    華    民    國   94   年    1    月    31       日
                    臺灣桃園地方法院交通法庭
                              法  官    周炳全
上正本證明與原本無異。
如不服本裁定，應於裁定送達後5 日內向本院提出抗告狀。
                              書記官    陳夏施
中　　華　　民　　國　　94　　年　　2 　　月　　17　　日
